【裁判字號】    97,消債更,189
【裁判日期】    980619
【裁判案由】    更生事件
【裁判全文】
臺灣宜蘭地方法院民事裁定           97年度消債更字第189號
債 務 人  甲○○
即聲請人
上列當事人因消費者債務清理事件聲請更生，本院裁定如下：
    主  文
更生及保全處分之聲請均駁回。
聲請費用由聲請人負擔。
    理  由
一、按債務人不能清償債務或有不能清償之虞者，得依本條例所
    定更生或清算程序，清理其債務；債務人對於金融機構因消
    費借貸、自用住宅借款、信用卡或現金卡契約而負債務，在
    聲請更生或清算前，應提出債權人清冊，以書面向最大債權
    金融機構請求協商債務清償方案，並表明共同協商之意旨，
    消費者債務清理條例（以下稱本條例）第3條、第151條第1
    項分別定有明文。次按聲請更生或清算不合程式或不備其他
    要件者，法院應以裁定駁回之，但其情形可以補正者，法院
    應定期間先命補正，復為本條例第8條所明定。
二、本件聲請意旨略以：聲請人目前債務總金額為新臺幣（下同
    ）2,903,300元，因有不能清償之虞之情事，遂於消債條例
    施行後，提出債權人清冊，以書面向最大債權金融機構台新
    國際商業銀行股份有限公司（下稱台新銀行）請求共同協商
    債務清償方案，經台新銀行經提出每月還款5,000元，待5、
    6年後再與台新銀行另行協商，因聲請人尚有民間債務2筆共
    約300萬元亦須解決，且不知5、6年之後協商條件是否能負
    擔，當時聲請人薪資正遭新興資產管理股份有限公司（下稱
    新興公司）扣薪三分之一，聲請人曾向台新銀行表示，若台
    新銀行能聯絡新興公司停止扣薪，聲請人即可接受台新銀行
    提出每月還款5,000元之還款方案，但台新銀行表示新興公
    司無法停止扣薪而納入協商債權總額，是聲請人自身收入於
    扣除所有生活開銷及遭強制扣薪金額後，根本無法負擔協商
    還款金額，故未能成立前置協商。再者，聲請人無擔保或無
    優先權之債務總額未逾1200萬元，復未經法院裁定開始清算
    程序或宣告破產，爰向本院聲請更生。
三、經查：
（一）本件聲請人業已檢附協商不成立通知書，向本院聲請更生
      。本院為確認雙方之協商經過，於98年1月15日以民事庭
      函，向台新銀行確認雙方協商之內容及結果。台新銀行於
      同年1月21日函覆本院，陳稱雙方已經過前置協商程序，
      惟因聲請人之收入難以負擔任何還款方案，故核發協商不
      成立證明書予聲請人。此有聲請人所提出之協商不成立證
      明書、本院民事庭函、台新銀行函等資料在卷可稽。是故
      聲請人既已向最大債權金融機構請求前置協商，並已核發
      協商不成立證明書，聲請人持上述協商不成立證明書向本
      院提出更生之聲請，自非法所不許。
（二）聲請人於97年9月4日以書面向台新銀行請求協商時，97年
      1月至97年10月平均薪資為64,793元（含97年1月11日績效
      獎金79,148元、97年4月15日績效獎金20,443元、97年2月
      14日生日福利金1,500元、97年5月9日母親節福利金年月
      日元、97年6月6日端午節福利金7,000元，並扣除每月團
      體保險費、健康保險費、勞工保險費、代扣所得稅、職委
      會福利金、工會會費），參酌行政院主計處公布之臺灣省
      各縣市97年度每人每月最低生活費用標準金額9,829元及
      聲請人每月平均經臺灣臺北地方法院扣薪17,810元計算，
      聲請人每月可支配所得為37,154元，即扣除如98年1月21
      日台新銀行函所載聲請人主張其每月須償還民間借款16,
      000元之後，可支配所得仍有21,154元，足認聲請人應無
      不能清償或有不能清償之虞之情形，此有聲請人所提出之
      薪津單、98年2月10日民事補正狀、臺灣臺北地方法院執
      行命令、台新銀行98年1月21日函在卷可稽，聲請人依其
      現實情況，並無不能與台新銀行達成二階段式、第一階段
      每月清償5,000元之協議，從而，聲請人堅持每月僅能還
      款2,000元，顯然有違誠信原則而無與台新銀行成立協商
      之真意。
（三）聲請人主張其尚有民間債務2筆共約300萬元亦須解決，然
      其於更生聲請狀及聲請協商時提出之債權人清冊僅列有丙
      ○○、乙○○各15萬元債權，與聲請人之主張明顯不符，
      亦未提出確有300萬元債務之證明，此有更生聲請狀、台
      新銀行98年1月21日台新債協98法字第80019號函在卷可稽
      ，堪認聲請人此部分陳述與事實不符。
（四）本件聲請人主張其每月須代父親繳交13,961元至14,726元
      不等之房貸，而無法負擔銀行提出協商條件，與消費者債
      務清理條例之立法意旨不符，且若聲請人已陷於經濟困境
      ，當無仍為他人清償債務之理，聲請人此部分之主張顯不
      可採。
四、按消費者債務清理條例係為使陷入經濟困境之債務人，利用
    本條例所定更生或清算程序清理其債務，以謀求經濟生活之
    更生，其中更生程序需債務人清理債務之誠意為前提，衡諸
    上情，本件更生之聲請，依聲請人所述事實及所提證據，足
    認聲請人之收入狀況，非不能清償債務或有不能清償之虞，
    且亦無清理債務之誠意，該欠缺又屬無從補正，依前揭說明
    ，自應駁回更生之聲請。又更生之聲請既經駁回，則債務人
    保全處分之聲請即失所附麗，應並予駁回，爰裁定如主文。
中    華    民    國    98    年    6     月    19    日
                   民事庭   法  官  林俊廷
上為正本係照原本作成
如不服本裁定，應於裁定送達後10日內，以書狀向本院提出抗告
，並繳納抗告費新臺幣1千元
中    華    民    國    98    年    6    月    22    日
                                書  記  官  李茂榮


司法院資訊處製作；財團法人民間司法改革基金會備份。
